臺灣桃園地方法院民事簡易判決
111年度桃簡字第497號
原      告  李清洲
被      告  吳琳噸
上列當事人間請求返還不當得利事件，本院於民國111年6月20日
言詞辯論終結，判決如下：
　　主    文
原告之訴駁回。
訴訟費用由原告負擔。
    事實及理由
一、原告主張：訴外人李麗華於民國95年間向被告承租桃園市○○
    區○○路000巷000號房屋（下稱系爭房屋）與原告合夥經營清
    洲師小吃店，並以原告名義申請系爭房屋之電號0000000000
    0號電表（下稱系爭電表），嗣於97年7月22日終止系爭房屋
    租賃契約，惟被告未變更系爭電表登記用戶，即將系爭房屋
    租予聚福樓小吃店（下稱聚福樓）使用，致原告繳納系爭電
    表109年8月、10月及12月電費新臺幣（下同）10萬2,759元
    （下稱系爭電費），被告因而受有毋庸繳納上系爭電費之不
    當得利，原告因此精神痛苦不已，被告應賠償精神慰撫金19
    萬7,241元，爰依不當得利及侵權行為之規定提起本件訴訟
    等語，並聲明：被告應給付原告30萬元，及自起訴狀繕本送
    達被告翌日起至清償日止，按週年利率5％計算之利息。
二、被告則以：系爭房屋前段房屋（下稱系爭前段房屋）使用之
    電表為系爭電表，後段房屋係使用另一支電表，系爭電表實
    際用電人為聚福樓並非被告，被告無受有利益，原告請求精
    神慰撫金無理由等語，資為抗辯，並聲明：原告之訴駁回。
三、本件爭點為：被告有無受有不當得利？原告得否請求被告賠
    償精神慰撫金？
四、本院之判斷：
  ㈠被告未受有免繳系爭電費之不當得利：　　
　　按無法律上之原因而受利益，致他人受損害者，應返還其利
    益，民法第179條前段定有明文。此不當得利債權之發生，
    須受利益與受損害間有直接因果關係存在，始足當之。苟未
    受有利益或所受利益與他人之受損害，非基於同一之原因事
    實，該損益之間並無直接因果關係，即不得依不當得利規定
    請求返還利益（最高法院110年度台上字第387號民事判決參
    照）。因此，如未受有利益，即不發生不當得利之問題，亦
    無返還利益之必要。經查，系爭房屋為被告所有，原告於95
    年至97年7月間於系爭房屋經營清洲師小吃店，而聚福樓於9
    7年8月間於系爭房屋營業，嗣於109年12月15日註銷營業登
    記。系爭電表設於系爭前段房屋中作為系爭前段房屋營業用
    電，自95年11月16日起登記用電戶名為原告，系爭電表109
    年8月、10月及12月電費共計10萬2,759元等情，為兩造所不
    爭，並有建物、土地所有權狀、營業稅稅籍資料查詢、臺灣
    宜蘭地方法院支付命令及台灣電力公司桃園區處用戶用電資
    料附卷可參（見本院卷第19至23頁、第26頁、第29頁），足
    認作為系爭前段房屋營業使用之系爭電表於109年8月、10月
    及12月間之實際用電人應為聚福樓，被告抗辯上開期間系爭
    電表實際用電人為聚福樓並非被告應屬可採。被告雖出租系
    爭房屋收取租金，然被告既非系爭電表實際用電人，亦非系
    爭電表之登記用戶，尚不因收取租金即有繳納系爭電費之義
    務，自未因原告繳納系爭電費而受有毋庸繳納系爭電費之利
    益。原告依不當得利之法律關係，請求被告返還系爭電費，
    自屬無據。
　㈡原告不得請求賠償精神慰撫金：　
　　按民法第195條第1項規定，被害人得請求賠償非財產上之損
    害，係以其身體、健康、名譽、自由、信用、隱私、貞操遭
    受不法侵害，或其其他人格法益受不法侵害而情節重大者為
    限（最高法院96年台上字第1627號民事判決參照）。經查，
    被告既無繳納系爭電費之義務，其未繳納系爭電費自難認為
    不法行為，原告復未舉證被告有何侵害原告人格權或人格法
    益之行為，則原告請求被告賠償精神慰撫金19萬7,241元尚
    無理由。
五、綜上所述，原告依不當得利及侵權行為之規定，請求被告給
    付30萬元，及自起訴狀繕本送達翌日起至清償日止，按週年
    利率5％計算之利息，為無理由，應予駁回。
六、本件事證已臻明確，兩造其餘主張、陳述及所提之證據暨攻
    擊防禦方法，核與判決結果不生影響，爰不逐一論述，併此
    敘明。
七、訴訟費用負擔之依據：民事訴訟法第78條。
中　　華　　民　　國　　111 　年　　7 　　月　　15　　日
                  桃園簡易庭  法  官  張明宏
以上為正本係照原本作成。
如不服本判決，應於送達後20日內，向本院提出上訴狀並表明上
訴理由，如於本判決宣示後送達前提起上訴者，應於判決送達後
20日內補提上訴理由書（須附繕本）。
如委任律師提起上訴者，應一併繳納上訴審裁判費。   
中　　華　　民　　國　　111 　年　　7 　　月　　15　　日
                              書記官  石曉芸